【裁判字號】    99,台上,2308
【裁判日期】    990416
【裁判案由】    違反毒品危害防制條例
【裁判全文】
最高法院刑事判決            九十九年度台上字第二三０八號
上  訴  人  台灣高等法院檢察署檢察官
被      告  甲○○
上列上訴人因被告違反毒品危害防制條例案件，不服台灣高等法
院中華民國九十九年一月十三日第二審判決（九十八年度上訴字
第三八七三號，起訴案號：台灣台北地方法院檢察署九十七年度
偵續字第七一二號），提起上訴，本院判決如下：
    主  文
原判決撤銷，發回台灣高等法院。
    理  由
本件原判決以公訴意旨略稱：被告甲○○基於販賣第二級毒品安
非他命（下稱安非他命）之犯意，於不詳時、地向真實姓名年籍
不詳綽號「董子」之成年男子購入安非他命後，即於民國九十六
年四月間之某日，在台北縣新店市○○路上之「網路帝國網咖」
店內，分別以新台幣（下同）一千元、三千元及二、三千元之價
格，先後販賣零點二公克、零點五公克及重量不詳之安非他命予
郭勳賢，供其施用，因認被告涉有違反毒品危害防制條例第四條
第二項之販賣第二級毒品罪嫌云云。經審理結果，認為不能證明
被告犯罪，因而維持第一審關於諭知被告無罪部分之判決，駁回
檢察官在第二審之該部分上訴，固非無見。
惟查：（一）證據之取捨與事實之認定，固為事實審法院之職權
，惟如調查所得之證據，就待證事實之內容不相一致時，仍應依
經驗法則、論理法則定其取捨，並於判決理由內詳予說明其所得
心證之理由，方足為事實認定之依據。原判決雖說明：證人郭勳
賢於九十七年二月十五日檢察官偵訊時雖指證：向被告買了二、
三次安非他命等情，但嗣於第一審審理中已證以：伊在檢察官偵
查時所述並不實在，因當時被告不承認有交付０五六二－ＰＫ汽
車牌照之事，致伊因該牌照涉及強盜罪，且被告向伊借錢未還，
才在九十六年五月間被抓時，一氣之下向警察說被告販賣毒品予
伊，事實上伊未向被告買毒品，而檢察官是拿伊警詢時的筆錄給
渠看，伊因為害怕，才會為與警詢時相同的說法，伊當時所講的
並不實在云云，因而採取郭勳賢於第一審之證述為有利被告之認
定（原判決第三頁第十四行至第四頁第十行）。惟被告於警詢時
供承：「（問：你與郭勳賢認識多久了？是否曾結怨有過糾紛？
）認識半年了，九十六年初認識的。未結怨，但是郭勳賢有欠我
錢都沒還（八、九千元）」；且郭勳賢於九十六年五月三十日為
警方逮捕時，警方僅告以其涉及竊盜及違反毒品危害防制條例罪
嫌，尚未就上開汽車牌照及其有無涉犯強盜之罪嫌予以詢問，其
即已供證：「（問：你所持有之第二級毒品安非他命貨源為何？
）是一個綽號『一鳥』的朋友，真名『甲○○、約三十歲、住內
湖』他都會在新店網咖見面後，以每克三千元和他交易，買過二
、三次了，最近一次是上上禮拜在新店市○○路○路帝國網咖店
內向他買的」、「（問：你與甲○○是否結怨？有何糾紛？）都
沒有」各等語，有被告九十六年七月九日及郭勳賢九十六年五月
三十日警詢筆錄在卷可按（見九十六年度偵字第一六０七八號卷
第四頁、第六至九頁）。果上開筆錄所載無誤，被告與郭勳賢間
未曾結怨，且郭勳賢於九十六年五月三十日為警方逮捕時，亦僅
涉嫌竊盜及違反毒品危害防制條例之罪，郭勳賢所證因不滿被告
前述所為，而故加誣指等情，是否與卷內證據相符，非無疑義，
原審未遑綜合卷內證據資料詳酌慎斷查究明白，遽為被告有利之
認定，復未就被告不利於己之供述，說明不予採信之理由，自有
證據之調查未盡及判決理由不備之違法。（二）原判決又以：證
人林嘉仁於偵查中係證稱：伊去向被告購買安非他命時，郭勳賢
也正好在被告處購買安非他命；與郭勳賢在偵查中所證：是林嘉
仁陪伊去向被告購買安非他命，其當時也有買，是買二、三千元
各等語，有所齟齬不符之處，因認林嘉仁與郭勳賢上開證詞，不
足為不利於被告之認定等旨（原判決第五頁倒數第七行至第六頁
第十行）。然郭勳賢在偵查中結證稱：「（問：你去買安非他命
有無他人與你同去？）有，其中有二次，是林嘉仁陪我去，他當
時也有買，他是買二、三千元。」；林嘉仁於檢察官偵查中亦供
以：伊未與郭勳賢一起去向被告購買安非他命，但去買時，郭勳
賢也正好向被告買安非他命，伊都是買一包二、三千元各等語（
見九十七年度偵續字第九十號偵查卷第十八、二十二頁）。苟彼
等所述無訛，彼等就是否一同前往向被告購買毒品之細微過程，
雖略有不一，但就各確有向被告購買安非他命，且林嘉仁所購買
之數額為二、三千元等主要情節之供述並無不符。苟郭勳賢未與
林嘉仁同時向被告購買安非他命，何以其知悉林嘉仁曾向被告購
買安非他命，且能確認林嘉仁購買之價額為二、三千元？又林嘉
仁如未見及郭勳賢向被告購買安非他命，何以會為該部分之證述
？能否認郭勳賢該部分所證，亦係誣指而故為杜撰？是林嘉仁所
證見及郭勳賢向被告購買安非他命部分，能否謂為不實，殊堪研
求，原審未詳酌慎斷，遽為被告有利之認定，已有可議。況原判
決既以林嘉仁證述曾以二、三千元之價格，向被告購買安非他命
之情事屬實，僅因不能證明被告有營利意圖，而認定被告僅構成
轉讓禁藥罪（原判決第五頁第九至十九行）。果原判決此部分認
定無誤，其既採信林嘉仁之供證，卻就林嘉仁有關本件不利被告
之證述，究竟如何不足採取？並未詳予說明其取捨心證理由，遽
行判決，亦有判決理由不備之違法。以上或為上訴意旨所指摘，
或為本院得依職權調查之事項，應認原判決有撤銷發回之原因。
據上論結，應依刑事訴訟法第三百九十七條、第四百零一條，判
決如主文。
中    華    民    國  九十九  年    四    月   十六   日
                      最高法院刑事第三庭
                          審判長法官  林  增  福
                                法官  張  清  埤
                                法官  陳  世  雄
                                法官  何  菁  莪
                                法官  韓  金  秀
本件正本證明與原本無異
                                      書  記  官
中    華    民    國  九十九  年    四    月  二十一  日
                                                      K

司法院資訊處製作；財團法人民間司法改革基金會備份。
